【裁判字號】    98,訴,1854
【裁判日期】    981231
【裁判案由】    返還借款等
【裁判全文】
臺灣板橋地方法院民事判決              98年度訴字第1854號
原      告  甲○○○
訴訟代理人  郭令立律師
被      告  丙○○
            乙○○
共      同
訴訟代理人  陳建勳律師
            張弘明律師
上列當事人間請求返還借款等事件，經本院於民國98年12月24日
言詞辯論終結，判決如下：
    主    文
被告丙○○應給付原告新臺幣貳拾貳萬貳仟捌佰元，及自民國九
十三年六月六日起至清償日止，按年息百分之二十計算之利息。
原告其餘之訴駁回。
訴訟費用由被告負擔五分之二，餘由原告負擔。
原告勝訴部分，以新臺幣柒萬肆仟佰元為被告供擔保者，得假
執行；若被告以新臺幣貳拾貳萬貳仟捌佰元為原告供擔保者，則
得免為假執行。
原告其餘假執行之聲請駁回。
    事實及理由
一、原告起訴主張：
  (一)原告前於民國88年間參加被告丙○○所起，會期自88年9 月
    5 日起至91年8 月5 日止，金額新臺幣（下同）20,000元之
    合會兩會，分別於91年5 月及同年7 月得標，此有互助會會
    單可稽，惟被告丙○○無法給付原告得標會款，又於當月向
    原告借4 萬元未還，共欠原告885, 600元。被告丙○○於91
    年7 月21日簽立「得標互助會款轉做暫借款約定書」，同意
    將得標互助會款等欠款轉做借款，並約定如未清償以年息24
    % （月息2 分）計算利息，並由另一被告乙○○擔任一般保
    證人，然經原告屢次催討，被告丙○○始經原告介紹向訴外
    人黃太太借款於92年1 月28日還55萬元給原告，被告丙○○
    及乙○○並簽立「借款支票兌現保證書」保證款項之兌付，
    惟就剩餘之335,600 元欠款，被告等迄金均未返還。嗣兩造
    於本院協商同意上開會款轉借款之金額為222,800 元，其自
    起訴之日起往前推5 年之翌日即93年6 月6 日起，按年息20
    ％計算之約定遲延利息。
  (二)又被告丙○○分別於89年6 月19日及同年9 月16日向原告各
    借貸30萬元期週轉之用），此有已由被告丙○○兌現之支票
    兩張及被告丙○○存入自己帳戶之跨行匯款申請書可稽，當
    時約明借期陸個月，利息按月息2 分計算（即年息24% ），
    迭經原告催促，但被告丙○○迄未均返還。
  (三)是以，爰依消費借貸及普通保證契約之法律關係提起本件訴
    訟，並聲明如主文第1 項所示；被告丙○○應給付原告600,
    000 元，及自89年6 月19日起至清償日止，按年息20％計算
    之約定遲延利息；均願供擔保，請准宣告假執行。
二、被告等人則以：
  (一)伊確實有積欠原告合會會款，嗣兩造同意將會款轉為借款，
    並於被告乙○○擔任普通保證人，因原告有關利息之請求已
    罹於時效，故本件借款之金額經兩造於本院審理中協商同意
    會款轉借款之金額為222,800 元，其自起訴之日起往前推5
    年之翌日即93年6 月6 日起，按年息20％計算之約定遲延利
    息，被告則此部分並不爭執。
  (二)原告主張二筆30萬元借款，被告業分別於89年7 月19日及同
    年10月16日均已清償完畢。蓋被告丙○○於89年6 月19日向
    原告借貸30萬元借款時，由於乃屬短期借款性質，因此原告
    斯時依據一般民間短期借貸慣例而請被告簽發票期為一個月
    、支票號碼為0000000 、票面金額為30萬元之支票向伊借款
    30萬元，嗣清償期屆至後原告即於89年7 月20日提示上開支
    票並兌現。於89年6 月19日向原告借貸30萬元借款時，由於
    乃屬短期借款性質，因此原告斯時依據一般民間短期借貸慣
    例而請被告簽發票期為一個月、支票號碼為0000000 、票面
    金額為30萬元之支票向伊借款30萬元，嗣清償期屆至後原告
    即於89年7 月20日提示上開支票並兌現等語置辯，並聲明駁
    回原告之訴；如受不利之判決，願供擔保請准宣告免為假執
    行。
三、兩造所不爭執之事實：
  (一)原告前於88年間參加被告丙○○所起，會期自88年9 月5 日
    起至91年8 月5 日止，金額20,000元之合會二會，並分別於
    91年5 月及7 月得標。
  (二)原告與被告丙○○於91年7 月21日簽訂原證二「得標互助會
    款轉做暫借款約定書」，原告同意將上開得標之互助會款轉
    做借款借予被告，由另一被告乙○○擔任普通保證人，利率
    約定年息24％。
  (三)兩造於本院協商同意上開會款轉借款之金額為222,800 元，
    其自起訴之日起往前推5 年之翌日即93年6 月6 日起，按年
    息20％計算之約定遲延利息。
  (四)本件原證一至五證據之形式真正不爭執。黃太太55萬元之借
    款，被告業已清償完畢。
四、本件原告主張被告丙○○分於89年6 月19日及同年9 月16日
    向原告各借款30萬元，迄今未還，然被告則以上開借款業分
    別於89年7 月19日及同年10月16日清償完畢等語置辯。是以
    ，本件之爭點厥為，60萬借款部分是否業已清償完畢？
  (一)按當事人主張有利於己之事實者，就其事實有舉證之責任，
    但法律別有規定，或依其情形顯失公平者，不在此限，民事
    訴訟法第277 條。被告抗辯60萬元之消費借貸債務業已清償
    完畢，此有利於己之事實，參酌上開說明，自應由被告負舉
    證責任。經查：
  1.查依據原告所提彰化銀行福和分行活期儲蓄存款存摺內頁89
    年7 月20日摘要欄位載明「89.07.19（00000000）」、存入
    金額載明「300,000 」，以及被告設於彰化銀行福和分行帳
    號第00000000 000000 號支票存款帳號資料及交易明細查詢
    表中89年7 月19日摘要欄位載明「票據中心扣帳」、支票號
    碼欄位載明「0000000 」、交易金額欄位載明「300,000 」
    （分見本院卷第101 、121 頁），互核足認被告抗辯業已於
    89 年7月19日清償完畢前於89年6 月19日向原告借貸之30萬
    元借款，應屬足取。
  2.另查依據原告所提彰化銀行福和分行活期儲蓄存款存摺內頁
    89 年10 月16日摘要欄位載明「89.10.16（00000000）」、
    存入金額載明「300,000 」，以及被告設於彰化銀行福和分
    行帳號第000000 00000000 號支票存款帳號資料及交易明細
    查詢表中89年10月16日摘要欄位載明「票據中心扣帳」、支
    票號碼欄位載明「0000000 」、交易金額欄位載明「300,00
    0 」互核結果（分見本院卷第102 、122 頁），亦足認被告
    抗辯業已於89年10月16日清償完畢前於89年9 月16日向原告
    借貸之30萬元借款，亦屬足採。
  (二)原告迄今並未舉證證明兩造間確實另存有60萬元債務存在，
    或被告上開清償並非針對本件60萬債務為之，故參酌上開說
    明，兩造於89年6 、9 月間僅有60萬元之消費借貸關係，而
    被告確實分別為同年7 月19日、10月16日清償完畢，原告仍
    主張被告丙○○應給付原告60萬元之消費借貸款及其約定之
    遲延利息，應不足取。
五、綜上所述，兩造於89年6 、9 月間僅有60萬元之消費借貸關
    係，而被告確實分別為同年7 月19日、10月16日清償完畢，
    原告仍主張被告丙○○應給付原告60萬元之消費借貸款及其
    約定之遲延利息，為無理由，應予駁回。而會款轉為借款部
    分，兩造於本院協商同意上開會款轉借款之金額為222,800
    元，其自起訴之日起往前推5 年之翌日即93年6 月6 日起，
    按年息20％計算之約定遲延利息，被告乙○○為普通保證人
    ，是原告依據消費借貸及普通保證人之法律關係提起本件訴
    訟，並請求如主文第1項所示，為有理由，應予准許。
六、原告勝訴部分，兩造均陳明願供擔保請准宣告或免為假執行
    之聲請，均核並無不合，爰諭知如主文第4 項所示。至於原
    告敗訴部分，其假執行之聲請已失所附麗，應一併駁回。
七、訴訟費用負擔之依據：民事訴訟法第79條、第85條第1 項本
    文。
中    華    民    國    98    年    12    月    31    日
                  民事第二庭    法  官  吳振富
以上正本係照原本作成
如對本判決上訴，須於判決送達後20日內向本院提出上訴狀
中    華    民    國    98    年    12    月    31    日
                                書記官  李宏明


司法院資訊處製作；財團法人民間司法改革基金會備份。
